臺灣臺北地方法院民事裁定　　　　　　100年度簡上字第233號
上　訴　人　游黃桂秋
訴訟代理人　林晉宏律師
被上訴人　　林淑靖
　　　　　　　　　　　　4樓
訴訟代理人　蔡振昇
上列當事人間給付會款事件，上訴人對於中華民國100年3月24日
本院臺北簡易庭99年度北簡字第14746號第一審判決提起上訴後
，被上訴人為訴之追加，本院就追加訴訟部分，裁定如下：
    主  文
被上訴人追加之訴駁回。
追加之訴訴訟費用由被上訴人負擔。
    理  由
一、按在第二審為訴之變更或追加，因涉及審級利益問題，非經
    他造同意，不得為之，為民事訴訟法第436條之1第3項準用
    同法第446條第1項前段所明定。但同法第255條第1項第2款
    至第6款情形，不在此限，同條項但書亦有明文。惟同法第
    255條第1項第2款所謂請求之基礎事實同一，係指變更或追
    加之訴與原訴之原因事實，有其社會事實上之共通性及關連
    性，變更或追加之訴與原訴之主要爭點有其共同性，各請求
    利益之主張在社會生活上可認為同一或關連，而就原請求之
    訴訟及證據資料，於審理繼續進行在相當程度範圍內具有同
    一性或一體性，得期待於後請求之審理予以利用，俾先後兩
    請求在同一程序得加以解決，避免重複審理，進而為統一解
    決紛爭者，方屬之（最高法院91年度台抗字第648號裁定、
    90 年度台抗字第2號裁定意旨參照）。
二、本件被上訴人於原審主張伊於民國96年間自任會首成立互助
    合會（下稱系爭合會），約定會期自96年7月20日起至99年
    11月20日止共41會，訂每月20日開標，會款每月新臺幣（下
    同）10,000元，採外標制，底標1,200元，會款應於開標日
    起3日內繳清，上訴人加入系爭合會共6會（下稱系爭會份）
    ，並由訴外人鄭雅惠代向上訴人收受會款及交付得標金額。
    嗣上訴人就系爭會份均得標，詎均未給付會款，積欠被上訴
    人會款總計共2,205,700元，爰依民法第709條之7第1項、第
    2 項合會之法律關係，請求上訴人給付會款等語，並聲明：
    上訴人應給付被上訴人2,205,700元，及自98年8月20日起至
    清償日止，按年息百分之5計算之利息。原審認被上訴人本
    於上開合會契約之法律關係，請求上訴人給付995,200元本
    息，為有理由。上訴人不服提起上訴，被上訴人於100年11
    月2日具狀為訴之追加，主張：被上訴人受讓訴外人即系爭
    合會活會會員林志良、林冠亨（下稱林志良等二人）之會款
    債權，因上訴人自認其參加系爭合會1會為死會，求為上訴
    人應給付被上訴人36,600元本息之判決（見本院卷第125頁
    至第126頁）。上訴人則表示不同意被上訴人為訴之追加（
    見本院卷第135頁背面）。查被上訴人於原審起訴主張係本
    於伊係會首，依民法第709條之7第1項、第2項，請求上訴人
    給付死會之會款，主要爭點為上訴人加入系爭合會共6會，
    究有幾會為死會，幾會為活會。於有民法第709條之9因鄭雅
    惠跑掉未代收會款致合會不能繼續進行時，身為會首之被上
    訴人可否向上訴人請求給付會款。至於被上訴人追加之訴，
    主要爭點則在於林志良等二人是否為系爭合會活會會員，被
    上訴人是否受讓會款債權，即本院論斷原訴訟之主要爭點外
    ，尚須另行調查、審認林志良等二人是否為系爭合會活會會
    員，被上訴人是否受讓會款債權，此追加之訴之訴訟標的法
    律關係與主要爭點，與原訴訟顯然不同，且不具備同一性，
    互為獨立之新訴，本院審理追加之訴亦不能完全利用原訴訟
    之證據資料，應認被上訴人於原訴訟與追加之訴主張請求之
    基礎事實尚非同一。此外，上訴人不同意被上訴人為訴之追
    加，該追加訴訟復無民事訴訟法第255條第1項但書第3款至
    第6款情形，被上訴人所為訴之追加，自非合法，應予駁回
    。
三、據上論結，本件追加之訴為不合法，依民事訴訟法第436條
    之1第3項、第463條、第249條第1項第6款、第95條，第78條
    裁定如主文。
中    華    民    國   100    年    12    月    30    日
                  民事第八庭    審判長法  官  許純芳
                                      法  官  羅郁婷
                                      法  官  宣玉華
以上正本係照原本作成
本裁定不得抗告
中    華    民    國   100    年    12    月    30    日
                                      書記官  吳珊華